【裁判字號】    96,訴,3733
【裁判日期】    970103
【裁判案由】    毒品危害防制條例
【裁判全文】
臺灣臺中地方法院刑事判決              96年度訴字第3733號
公  訴  人  臺灣台中地方法院檢察署檢察官
被      告  甲○○
                    （現羈押於臺灣臺中看守所）
選任辯護人  張居德  律師
上列被告因毒品危害防制條例案件，經檢察官提起公訴（96年度
偵字第7979號），本院判決如下：
    主    文
甲○○共同販賣第一級毒品，處有期徒刑拾陸年，褫奪公權柒年
；扣案之0000000000號、0000000000號行動電話各壹支（均不含
SIM 卡）沒收；又犯罪所得新臺幣伍仟元沒收，如全部或一部不
能沒收時，以其財產抵償之。
    犯罪事實
一、甲○○明知海洛因係毒品危害防制條例第2條第2項第1 款所
    規定之第一級毒品，不得非法持有、販賣、轉讓，竟與丙○○（本件犯罪事實丙○○部分未據起訴，其另涉販賣毒品之
    犯行，固經臺灣苗栗地方法院檢察署檢察官以96年度偵字第
    770號提起公訴，並經臺灣苗栗地方法院以96年度訴字第316
    號判決在案，惟該案起訴之事實，並未包括本件之犯罪事實
    ，且所認定與丙○○共同販賣毒品之人為年籍不詳姓名之成
    年男子，並非甲○○，併此敘明），共同基於反覆接續販賣
    第一級毒品海洛因（以下稱海洛因）以營利之犯意，於附表
    (一)編號、編號及編號所示之時間、地點，分別以附表
    (一)所示之方法、價格及數量，販賣海洛因予乙○○3 次；復
    承上開反覆接續販賣海洛因以營利之犯意，於附表(一)編號
    及編號所示之時間、地點，分別以附表(一)所示之方法、價
    格及數量，單獨販賣海洛因予丁○○2 次。嗣經警對附表(一)
    所示之行動電話進行監聽，並於96年1 月31日前往臺中縣東
    勢鎮○○路西盛巷58號拘提丙○○，並扣得0000000000號（
    含SIM卡）、0000000000 號（不含SIM卡）行動電話2支，及
    附表(二)所示之物，再循線查獲甲○○。
二、案經臺中縣警察局東勢分局報告臺灣臺中地方法院檢察署檢
    察官偵查起訴。
    理    由
壹、程序部分：
一、按修正前通訊保障及監察法規定，司法警察機關因偵辦刑事
    案件，為蒐集或調查證據而有實施通訊監察之必要者，於偵
    查中應由檢察官依職權或聲請核發通訊監察書，載明應記載
    事項始得為之，其有急迫之情形，經檢察官口頭通知先予執
    行通訊監察者，亦應於24小時內補發通訊監察書，修正前同
    法第5條、第6條、第11條定有明文。次按有事實足認被告或
    犯罪嫌疑人有最輕本刑為3 年以上有期徒刑之罪嫌，並危害
    國家安全或社會秩序情節重大，而有相當理由可信其通訊內
    容與本案有關，且不能或難以其他方法蒐集或調查證據者，
    在偵查中得由檢察官核發通訊監察書，通訊保障及監察法第
    5條第1項第1款、第2項亦有明定。查本件共犯丙○○所使用
    門號0000000000號行動電話與他人間通話之通訊監察譯文，
    係依據臺灣苗栗地方法院檢察署檢察官於95年9 月22日所核
    發之95年苗檢堂儉聲監字第242 號通訊監察書所進行之合法
    通訊監察，符合通訊保障及監察法之法定程序，係屬合法取
    得之證據。且被告及辯護人亦同意前開監聽譯文具有證據能
    力（本院96年12月20日審判筆錄第18頁），則上開監聽譯文
    自得為證據，合先敘明。
二、次按被告以外之人，於審判外之言詞或書面陳述，除法律有
    規定者外，不得作為證據；又被告以外之人（包括證人、鑑
    定人、告訴人、被害人及共同被告等）於檢察事務官、司法
    警察官或司法警察調查中所為之陳述，與審判中不符時，其
    先前之陳述具有較可信之特別情況，且為證明犯罪事實存否
    所必要者，得為證據，刑事訴訟法第159條第1項、第159 條
    之2 分別定有明文。是被告以外之人於司法警察（官）調查
    中所為之陳述，依刑事訴訟法第159條第1項規定，係屬傳聞
    證據，原則上無證據能力，惟如該陳述與審判中不符時，其
    先前之陳述具有較可信之特別情況，且為證明犯罪事實存否
    所必要者，依同法第159條之2規定（即刑事訴訟法第159 條
    第1 項所指之「除法律有規定者外」），始例外認為有證據
    能力；如該陳述與審判中相符時，因該陳述並不符合刑事訴
    訟法第159條之2有關傳聞例外之規定，故不得作為認定本案
    犯罪事實有無之證據，此時，當以證人於審判中之陳述作為
    證據。另所謂「前後陳述不符」之要件，應就前後階段之陳
    述進行整體判斷，以決定其間是否具有實質性差異，惟無須
    針對全部陳述作比較，陳述之一部分有不符，亦屬之。又「
    證明犯罪事實之存否所必要」，即使用證據之必要性，係指
    因無法再從同陳述者取得證言，而有利用原陳述之必要性，
    只要認為該陳述是屬於與犯罪事實存否相關之事實，並為證
    明該事實在實質上之必要性即可。而「具有可信之特別情況
    」，係指依陳述時之外部客觀情況而言，足以令人相信該陳
    述是虛偽之危險性不高，必須綜合該陳述是否未受到外力影
    響；陳述人之觀察、記憶、表達是否正確及有無偽證之各項
    因素，而為判斷。經查：證人乙○○、丁○○、丙○○於警
    詢之陳述與審判中陳述有不符之處，然衡諸常情，證人於警
    詢中所做陳述，因較臨接犯罪發生之時點，記憶往往更為深
    刻，因少有外力之介入，除有違法取供之情形外（3 位證人
    於本院作證時均未主張於警詢時有遭不法取供之情形），往
    往與真實較為符合，應較為可信，是本院認上開證人於警詢
    之證詞與渠等於本院審理中之證詞不符，且渠等先前之陳述
    具有較可信之特別情況，且為證明犯罪事實存否所必要者，
    應例外具有證據能力。
三、按被告以外之人於偵查中向檢察官所為陳述，除顯有不可信
    之情況者外，得為證據，同法第159條之1第2項定有明文。
    偵查中對被告以外之人（包括證人、鑑定人、告訴人、被害
    人及共同被告等）所為之偵查筆錄，或被告以外之人向檢察
    官所提之書面陳述，性質上均屬傳聞證據。惟現階段刑事訴
    訟法規定檢察官代表國家偵查犯罪、實施公訴，依法其有訊
    問被告、證人及鑑定人之權，證人、鑑定人且須具結，而實
    務運作時，檢察官偵查中向被告以外之人所取得之陳述，原
    則上均能遵守法律規定，不致違法取供，其可信度極高，職
    是，被告以外之人前於偵查中已具結而為證述，除反對該項
    供述得具有證據能力之一方，已釋明「顯有不可信之情況」
    之理由外，不宜以該證人未能於審判中接受他造之反對詰問
    為由，即遽指該證人於偵查中之陳述不具證據能力。本件被
    告及辯護人對於證人丙○○、乙○○、丁○○於檢察官偵查
    中所為之證述，未曾提及有不法取供或釋明上開供述有顯不
    可信之情況，依上說明，其3 位證人於偵查中之證言自均具
    有證據能力。
貳、實體部分：
一、訊據被告甲○○固不爭執與丙○○認識，且車號MP-0867 白
    色自小客車為伊所有，另門號0000000000、0000000000等行
    動電話亦為丙○○所使用，伊曾幫丙○○接聽電話等情，惟
    矢口否認有與丙○○共同販賣海洛因予乙○○，及單獨販賣
    海洛因予丁○○之事實。辯稱：伊不認識乙○○及丁○○，
    至於白色自小客車是丙○○向伊借用，有時丙○○車子壞掉
    ，會載他外出；伊幫丙○○接聽電話後，都直接將電話轉給
    丙○○，不知道來電者洽談之內容云云。
二、關於被告與丙○○共同販賣海洛因予乙○○部分：
  (一)證人乙○○於警詢時已證稱：至今共撥打0000000000號（行
    動電話）購買2 次海洛因毒品施用，均由一年輕男子駕駛一
    部白色喜美轎車與我交易。第1次約於前兩個星期（即96年2
    月1日製作警詢筆錄前2 星期，即96年1月15日），約在東勢
    鎮○○路中國石油對面釣蝦場；第2 次於第一次隔天（即96
    年2 月16日），一樣撥打該電話，每次均以新臺幣（下同）
    壹仟元購買一小包（警詢卷第9-10頁）。嗣於96年8月7日檢
    察官偵訊時仍堅稱：96年2月1日在東勢分局應訊時所製作之
    筆錄實在等語（96年度偵字第7979號卷第35頁）。而該次偵
    訊時，另供出曾於96年1 月24日在臺中縣東勢鎮○○街之水
    瓶座網咖旁，由阿仁開白色喜美來，另一個人搖下車窗，伊
    把一千元丟進車內，另一個人就指著車門把手附近，叫伊自
    己將毒品拿走，第二次阿仁是開黑色三菱車來等語（同上偵
    查卷第36頁）。另於本院審理中亦證稱：共向「阿仁」購買
    海洛因3次（本院96年12月20日審判筆錄第6頁）。
  (二)另證人丙○○於警詢時亦證稱：我都交代該二人（指被告及
    另名年籍姓名不詳之成年男子，其中丙○○與該姓名年籍不
    詳之成年男子共同販賣海洛因之事實，業據臺灣苗栗地方法
    院判決在案，已如前述）幫我接聽電話並前往交易（96年度
    核退字第713 號卷第16頁）；該二人不是我教唆販賣，是該
    二人來找我並一同與我一起販賣毒品等語（同上偵查卷第17
    頁）。嗣於檢察官偵訊時，證人丙○○仍證稱：在東勢分局
    警詢筆錄對甲○○之證述均實在，筆錄有看過才簽名，是基
    於自由陳述，警察沒有逼供，有照我的意思記載等語甚詳（
    96年度偵字第7979號卷第8頁）。
  (三)被告固執前揭情詞辯解，而證人丙○○嗣於本院審理時固亦
    翻異前詞，改稱：沒有與被告一起販毒，也沒有和乙○○一
    起交易毒品。惟查：
    1.依據警方對證人丙○○所使用之0000000000號行動電話監
      聽紀錄顯示：撥打電話進來的人，與丙○○對話之內容，
      不時提及「粗的」、「細的」、「半錢」、「耐燒程度」
      等毒品交易之相關暗語 (96年度核退字第713號卷第45-48
      頁）。其中所謂「粗的」，係代表安非他命；而「細的」
      ，則指海洛因等情，並據證人乙○○、丁○○2 人在本院
      審理時證述在卷（見本院96年12月20日審判筆錄第17頁）
      。足證，丙○○確實有從事毒品販賣之行為。
    2.又依上開監聽譯文顯示，丙○○於來電者洽談完畢後，曾
      表示會「開一臺白色喜美」前去交易（96年度核退字第
      713號卷第49頁）。而上開白色喜美轎車，係被告所有，
      且被告自承經常以該車搭載丙○○外出，並據被告陳明在
      卷（本院96年度聲羈字第1023號卷第5 頁筆錄）。另上開
      監聽譯文亦顯示，曾有來電者撥打電話進來，一開口便稱
      「阿浚喔」（96年度核退字第713 號卷第50頁），以及丙○○接聽電話後，要求對方改打0000000000之行動電話之
      情形（同上卷第51頁），參以被告自承伊綽號確實叫「阿
      浚」（本院卷第11頁），而證人丙○○亦自承確實有一部
      黑色三菱之汽車（本院96年12月20日審判筆錄第15頁）。
      綜上足證，被告確實有與丙○○，使用0000000000及0000
      000000號行動電話以及車號MP-0876 號白色喜美自小客車
      及黑色三菱汽車作為聯絡及交通工具，共同販賣海洛因之
      事實。從而，證人乙○○指證向被告及丙○○購買海洛因
      一情，自堪採信。
三、關於被告單獨販賣海洛因予丁○○部分：
  (一)證人丁○○於警詢中已證稱：伊2次購買毒品都是撥打00000
    00000之行動電話聯絡，第一次在96年1月20日18時許，第二
    次在96年1 月22日17時許，都是相約在台中縣縣東勢鎮○○
    路東勢加油站旁，都是以1千元購買1小包海洛因。每次都是
    跟一位駕駛一部白色喜美兩門轎車之男子交易等語（96年 1
    月24日警詢筆錄第3-4 頁）。且經警提供被告之照片供其指
    認，證人丁○○亦當場指證被告確係販賣毒品之人無訛。
  (二)嗣於96年9 月18日檢察官偵訊時證人丁○○仍堅稱：確實有
    於前揭時間撥打電話給被告，再由被告駕車於前揭地點與之
    交易海洛因2 次等語。且證人於偵訊時還進一步向檢察官表
    示，伊在警詢中所供出之電話號碼，是自己默唸出來給警察
    記在筆錄的，並不是由警察所提供（96年度偵字第7979號卷
    第53頁），益證丁○○於警訊及偵查中之證詞所言非虛。
  (三)雖證人丁○○嗣於本院審理中，初有刻意閃爍、隱瞞之情，
    惟經檢察官進行詰問後，對於先前偵訊筆錄之內容，依然證
    稱：偵訊當時清醒，沒有嗑藥，偵訊筆錄實在（本院96年12
    月20日審判筆錄第10頁）；而對於警詢時供出購買毒品所撥
    打的電話，依然證稱：是自己默唸出來的（同頁筆錄）；且
    於
    審判長訊問時，仍指證被告確實開一部白色喜美兩門轎車與
    之交易毒品（本院同日筆錄第12頁）。
  (四)茲審酌證人丁○○自警詢、偵查，迄於本院審理時，對於向
    被告購買海洛因之經過，證述之情節均為一致，再參以前述
    被告曾使用0000000000號行動電話與丙○○共同從事販賣海
    洛因之行為，以及車號MP-0867號白色喜美兩門自小客車，
    確實為被告所有等一切情狀，自堪認定證人丁○○所述向被
    告購買海洛因之事實為真。
四、綜上所述，被告辯稱未與丙○○共同販賣海洛因予乙○○，
    亦未單獨販賣海洛因予丁○○之說詞，均不足為採，此外，
    復有車號MP-0867 號自小客車之車號查詢汽車車籍資料、臺
    灣苖栗地方法院檢察署通訊監察書、通訊監察電話附表、譯
    文各1份及汽車照片2張在卷足資佐證，本件事證明確，被告
    犯行洵堪認定。
五、核被告甲○○所為係犯毒品危害防制條例第4條第1項之販賣
    第一級毒品罪。其持有海洛因之低度行為，為販賣之高度行
    為所吸收，不另論罪。又被告就附表(一)編號、、之犯
    行，與丙○○具有犯意聯絡與行為分擔，為共同正犯。另被
    告基於概括之犯意，在密切接近之一定時、地持續實行複次
    之行為，依社會通念，於客觀上應認為符合一個反覆、延續
    性之行為觀念，於刑法評價上，即應僅成立一罪，俾免有重
    複評價、刑度超過罪責與不法內涵之疑慮；學理上所稱「集
    合犯」之職業性、營業性或收集性等具有重複特質之犯罪均
    屬之，例如經營、從事業務、收集、販賣、製造、散布等行
    為概念者是，此有最高法院95年度台上字第1079號判決意旨
    可資參照。本件被告之販賣海洛因行為，係在密集期間內以
    相同之方式持續進行，未曾間斷，是此販賣之犯行，即具有
    反覆、延續實行之特徵，從而在行為概念上，縱有多次販賣
    而散布之舉措，仍應評價認係包括一罪之集合犯，並應依情
    節較重之共同販賣海洛因罪論處。
六、再同為販賣第一級毒品之人，其原因動機不一，犯罪情節未
    必盡同，或有大盤毒梟者，亦有中、小盤之分，甚或僅止於
    吸毒者友儕間為求互通有無之有償轉讓者亦有之，其販賣行
    為所造成危害社會之程度自屬有異，法律科處此類犯罪，所
    設之法定最低本刑卻同為「無期徒刑」，不可謂不重。於此
    情形，倘依其情狀處以較輕之徒刑，即足以懲儆，並可達防
    衛社會之目的者，自非不可依客觀之犯行與主觀之惡性二者
    加以考量其情狀有無可憫恕之處，而適用刑法第59條之規定
    酌量減輕其刑，期使個案裁判之量刑，能斟酌至當，符合比
    例原則。本件被告販賣第一級毒品海洛因，無視國家對於杜
    絕毒品危害之禁令，其行為固屬不當，應予非難，然其販賣
    毒品對象僅有乙○○、丁○○2 人，被告販賣海洛品之次數
    為5 次，數量僅有5小包，販賣所得僅為5千元，其犯罪之情
    節尚非至惡，被告僅因一時貪念，致罹重典，然相對於長期
    大量販賣毒品之大毒梟而言，其對社會治安及國民健康之危
    害顯然較小，從被告犯案情節觀之，倘仍遽處以法定本刑之
    最低刑度即無期徒刑，無異失之過苛而不盡情理，不免予人
    情輕法重之感，且難謂符合罪刑相當性及比例原則，更無從
    與大毒梟之惡行有所區隔，是其犯罪情狀相較於法定之重刑
    ，在客觀上足以引起一般人之同情，情節尚堪憫恕，爰依刑
    法第59條之規定酌量減輕其刑。
七、爰審酌毒品危害國民健康，擾亂社會治安，販賣毒品對社會
    之危害甚鉅，而購買毒品者，甚多因施用毒品之結果，無工
    作能力，且一般均無正當工作收入，若非尋求親友經濟奧援
    ，常會藉竊盜、搶奪等行為或再將購入之毒品重新販出牟利
    ，以資作購買毒品費用，是其等惡性不可謂不重。又衡酌被
    告於犯罪後仍否認犯行，足見其犯後態度不佳，並斟酌其犯
    罪之動機、目的、手段、所生危害、犯罪所得等一切情狀，
    量處如主文所示之刑，並依其犯罪性質認有褫奪公權之必要
    ，予以褫奪公權7年。
八、又犯販賣毒品罪者，其犯罪所得之財物均沒收之，係採義務
    沒收主義。故販賣毒品所得之對價，不問其中成本若干，利
    潤多少，均應全部諭知沒收，貫徹政府查禁煙毒之決心，以
    符立法本旨，亦有最高法院91年度台上字第2419號判決意旨
    可供參照。本件被告販賣海洛因所得5 千元，雖未扣案，仍
    應依上開說明及規定予以宣告沒收，如全部或一部不能沒收
    時，以其財產抵償之。至扣案之0000000000號行動電話係被
    告所有，0000000000號行動電話，係共犯丙○○所有，均屬
    供被告販賣毒品所使用之物，應依毒品危害防制條例第19條
    第1項之規定宣告沒收。至於SIM卡，依國內電信公司定型化
    契約之約定，該晶片卡之所有權仍屬電信公司所有，申請人
    僅因承租門號而取得使用權，且非屬違禁物，核與沒收之要
    件不符，爰不予宣告沒收。末查，警方於拘提共犯丙○○時
    ，另扣得如附表(二)所示之物（參卷附臺灣苗栗地方法院96年
    度訴字第316 號刑事判決書），惟附表(二)所示之物，既為丙○○另與他人共犯販賣海洛因之物，自與本件被告單獨或共
    同與丙○○販賣海洛因之犯行無涉，自亦不為沒收之宣告。
據上論斷，應依刑事訴訟法第299條第1項前段，毒品危害防制條
例第4條第1項、第19條第1項，刑法第11條前段、第28條、第59
條、第37條第2項，判決如主文。
中    華    民    國    97    年    1     月    3     日
                  刑事第六庭  審判長法官  洪俊誠
                                    法官  唐敏寶
                                    法官  高英賓
上正本證明與原本無異。
如不服本判決，應於收受送達後10日內向本院提出上訴書狀（應
敘述具體理由並附繕本）。
上訴書狀如未敘述理由，應於上訴期間屆滿後20日內補提理由書
於本院。
                                  書記官  司立文
中    華    民    國    97    年    1     月    3     日
附表(一)：
┌──┬────┬─────┬────┬───────────┐
│編號│販賣時間│販賣地點  │販賣對象│販賣毒品種類、數量、價│
│    │        │          │        │格、方式              │
│    │        │          │        │                      │
├──┼────┼─────┼────┼───────────┤
│    │96年1月 │臺中縣東勢│乙○○  │乙○○先以公用電話撥打│
│  │15 日   │鎮○○路中│        │為甲○○及丙○○所共同│
│    │        │國石油加油│        │使用之門號0000000000號│
│    │        │站前之釣蝦│        │或0000000000號行動電話│
│    │        │場        │        │，聯繫後交易毒品細節後│
│    │        │          │        │，由丙○○駕駛車號MP-0│
│    │        │          │        │876號白色喜美轎車或黑 │
│    │        │          │        │色三菱轎車，搭載甲○○│
│    │        │          │        │，前往販賣地點交付市價│
│    │        │          │        │新台幣（下同）1000元之│
│    │        │          │        │海洛因毒品。          │
├──┼────┼─────┼────┼───────────┤
│  │96年1月 │同上      │同上    │同上                  │
│    │16 日   │          │        │                      │
├──┼────┼─────┼────┼───────────┤
│  │96年1月 │臺中縣東勢│同上    │同上                  │
│    │24 日   │鎮○○街之│        │                      │
│    │        │水瓶座網咖│        │                      │
│    │        │旁        │        │                      │
├──┼────┼─────┼────┼───────────┤
│  │96年1月 │臺中縣東勢│丁○○  │丁○○撥打為甲○○及廖│
│    │20 日下 │鎮○○路之│        │俊仁所共同使用之門號  │
│    │午6時許 │東勢加油站│        │0000000000號行動電話，│
│    │        │旁        │        │聯繫後交易毒品細節後，│
│    │        │          │        │由甲○○駕駛車號MP-087│
│    │        │          │        │6號白色喜美轎車，前往 │
│    │        │          │        │販賣地點交付市價新台幣│
│    │        │          │        │（下同）1000元之海洛因│
│    │        │          │        │毒品。                │
├──┼────┼─────┼────┼───────────┤
│  │96年1月 │同上      │同上    │同上                  │
│    │22 日下 │          │        │                      │
│    │午5時許 │          │        │                      │
└──┴────┴─────┴────┴───────────┘
附表(二)
┌──┬────────────────────────┐
│編號│物    品                                        │
├──┼────────────────────────┤
│1   │海洛因玖小包（合計淨重肆拾伍點伍捌公克）        │
├──┼────────────────────────┤
│2   │裝海洛因之空包裝袋玖個                          │
├──┼────────────────────────┤
│3   │已使用過之包裝海洛因紙柒張                      │
├──┼────────────────────────┤
│4   │電子磅秤壹臺                                    │
├──┼────────────────────────┤
│5   │分裝塑膠勺子參支                                │
├──┼────────────────────────┤
│6   │夾鏈袋壹包                                      │
├──┼────────────────────────┤
│7   │包裝毒品包裝紙壹包                              │
├──┼────────────────────────┤
│8   │帳冊壹本                                        │
├──┼────────────────────────┤
│9   │甲基安非他命陸小包（合計純質淨重拾肆點捌捌公克）│
├──┼────────────────────────┤
│10  │裝甲基安非他命之空包裝袋陸個                    │
├──┼────────────────────────┤
│11  │已使用過之包裝甲基安非他命紙肆張                │
└──┴────────────────────────┘
附錄論罪科刑法條：
毒品危害防制條例第4 條第1 項、第2 項、第8 條第1 項。
毒品危害防制條例第4條
製造、運輸、販賣第一級毒品者，處死刑或無期徒刑；處無期徒
刑者，得併科新臺幣 1 千萬元以下罰金。
製造、運輸、販賣第二級毒品者，處無期徒刑或 7 年以上有期徒
刑，得併科新臺幣 7 百萬元以下罰金。
製造、運輸、販賣第三級毒品者，處 5 年以上有期徒刑，得併科
新臺幣 5 百萬元以下罰金。
製造、運輸、販賣第四級毒品者，處 3 年以上 10 年以下有期徒
刑，得併科新臺幣 3 百萬元以下罰金。
製造、運輸、販賣專供製造或施用毒品之器具者，處 1 年以上 7
年以下有期徒刑，得併科新臺幣 1 百萬元以下罰金。
前五項之未遂犯罰之。


司法院資訊處製作；財團法人民間司法改革基金會備份。
